【裁判字號】    96,訴,1280
【裁判日期】    970813
【裁判案由】    偽造文書
【裁判全文】
臺灣板橋地方法院刑事判決              96年度訴字第1280號
公  訴  人  臺灣板橋地方法院檢察署檢察官
被      告  丙○○
選任辯護人  張景豐律師
上列被告因偽造文書案件，經檢察官提起公訴（95年度偵緝字第
2582號），及移送併辦（臺灣雲林地方法院檢察署96年度偵字第
4923號），本院判決如下：
    主  文
丙○○共同連續意圖營利違反不得使大陸地區人民非法進入臺灣
地區之規定，累犯，處有期徒刑年陸月，減為有期徒刑壹年玖
月。如附表編號一至八「應沒收之物欄」所示之物均沒收。
    事  實
一、丙○○前因贓物案件，經臺灣高等法院於民國八十一年一月
    二十二日以八十年度上易字第四○六六號刑事判決判處有期
    徒刑一年二月，嗣判決確定，於八十九年七月二十日縮短刑
    期假釋出監，付保護管束，於八十九年十二月十一日保護管
    束期滿視為執行完畢（致使本件構成累犯），詎丙○○猶不
    知悔悟，為下列行為：
（一）明知大陸地區人民甲○○（另行審結）未經其臺灣地區配
      偶壬○○申請入境，惟為賺取手續費，竟於九十三年一月
      二十五日後至同年八月十七日前間，與真實姓名不詳，自
      稱「林小鳳」之大陸地區成年女子及真實姓名不詳之成年
      人，共同意圖營利，基於使大陸地區人民非法進入臺灣地
      區之犯意聯絡，另與甲○○、「林小鳳」、真實姓名不詳
      之成年人共同基於行使偽造私文書之概括犯意聯絡，商議
      由甲○○在大陸地區將甲○○之入臺證、照片、委由不知
      情之刻印業者代刻之壬○○印章、壬○○之國民身分證影
      本交予「林小鳳」，再轉交予在臺灣地區之丙○○。其後
      即由丙○○於不詳時、地委由與之同具犯意聯絡之不詳成
      年人，在如附表編號一所示委託書之委託人欄及編號二所
      示大陸地區人民進入臺灣地區保證書（下稱保證書）保證
      人欄上偽造「壬○○」之署名各一枚，並分別蓋用前揭偽
      造之「壬○○」印章各一枚，據以表明上開委託書、保證
      書均係由真正名義人壬○○所出具，持向臺北縣政府警察
      局中和分局南勢角派出所辦理對保，再委託不知情之東達
      旅行社員工乙○○，於九十三年八月十七日持上開委託書
      、保證書前往內政部警政署入出境管理局（下稱境管局）
      高雄服務處申辦甲○○來臺團聚而行使之，足以生損害於
      壬○○及境管局就入境申請管理之正確性，致使各該管機
      關不知情之公務員於實質審查時，未察覺有異而准予甲○○來臺團聚。嗣甲○○經核准後於九十三年九月十九日搭
      機自高雄市小港機場入境，而非法進入臺灣地區。甲○○
      入境後，隨即由丙○○駕車載往嘉義不詳地點委由不知情
      之刻印行代刻甲○○印章及偽刻「壬○○」印章各一枚，
      連同甲○○之旅行證二本、照片二張交由丙○○保管，其
      後續往財團法人嘉義基督教醫院進行健康檢查，迨健康檢
      查完畢，丙○○即載送甲○○至嘉義火車站搭車離開。嗣
      丙○○又承前行使偽造私文書之概括犯意，於不詳時、地
      委託與之有犯意聯絡之不詳成年人，在如附表編號三所示
      流動人口登記聯單申請義務人欄，偽造「壬○○」之署名
      及指印各一枚，及在如附表編號四所示九十三年十月十一
      日保證書保證人欄，偽造「壬○○」之署名並蓋用上開偽
      造之壬○○印章各一枚，表明上開文件係真正名義人壬○○所出具，並持向臺北縣政府警察局中和分局南勢角派出
      所承辦員警行使之，經該員警實質審查後，致員警於「對
      保或證明機關（構）簽註意見欄」蓋章表示完成對保手續
      ，委由不知情之大馨旅行社員工丁○○，於同年月十四日
      持上揭文件前往境管局申辦甲○○依親居留，足以生損害
      於壬○○、上開派出所就進入臺灣地區之大陸地區人民管
      理之正確性及境管局就居留申請管理之正確性，致使各該
      管不知情之公務員於實質審查時，未察覺有異而於同年月
      二十七日核准居留。其後甲○○於同年十月底、十一月間
      收受丙○○寄還之證件後，即依約於九十三年十二月二十
      三日匯款新臺幣（下同）五千元至丙○○之新港郵局00
      00000號帳戶。嗣因臺灣臺北地方法院受理壬○○請
      求履行同居事件，經壬○○檢具相關資料主張甲○○入境
      保證書上之簽名、印章均屬偽造，移請臺灣板橋地方法院
      檢察署偵辦，始循線查獲上情。
（二）明知臺灣地區人民己○○與大陸地區人民王瑞云係假結婚
      ，惟為賺取手續費之利益，竟於九十三年十月間，與真實
      姓名不詳綽號「老三」、「阿龍」所屬專辦大陸人民假結
      婚犯罪集團成員，共同基於意圖營利而使大陸地區人民非
      法進入臺灣地區、行使偽造公文書之概括犯意聯絡，於九
      十三年十月十二日前某時許，推由上開犯罪集團成員持偽
      刻之「雲林縣警察局斗六分局公正派出所」、「警員邱建
      勳」印章，蓋用於如附表編號五之保證書「對保或證明機
      關（構）簽註意見欄」，而偽造上開公文書後，由丙○○
      送至寶豐國際旅行社有限公司嘉義分公司（下稱寶豐旅行
      社），委由不知情之大馨旅行社員工丁○○於同年月十四
      日持上揭文件前往境管局申辦王瑞云來臺團聚而行使之，
      足以生損害於上開派出所、警員邱建勳及境管局就大陸地
      區人民進入臺灣地區管理之正確性，惟王瑞云其後並未入
      境臺灣地區。
（三）明知臺灣地區人民庚○○與大陸地區人民楊菊英係假結婚
      ，且楊菊英未經庚○○申請入境，竟於九十三年十一月間
      ，與上開犯罪集團成員，共同承前意圖營利而使大陸地區
      人民非法進入臺灣地區、行使偽造公文書、行使偽造私文
      書之概括犯意聯絡，於九十三年十一月二十八日前某時許
      ，推由前開犯罪集團成員在如附表編號六所示委託書之委
      託人欄、如附表編號七（一）所示保證書保證人欄偽造庚○○之署名各一枚，並偽刻「庚○○」、「行派出所」
      、「警員辛○○」印章，分別持以在前揭委託書之委託人
      欄、保證書之保證人欄上蓋用偽造之「庚○○」印章，據
      以表明上開委託書、保證書均係由真正名義人庚○○所出
      具，另在如附表編號七（二）所示保證書「對保或證明機
      關（構）簽註意見欄」，蓋用偽造之「行派出所」、「
      警員辛○○」印章，而偽造上開公文書，復由丙○○將該
      等文件送至寶豐旅行社，委由不知情之大馨旅行社員工丁○○於九十三年十二月六日持向境管局申辦楊菊英來臺團
      聚而行使之，足生損害於庚○○、臺南縣警察局永康分局
      行派出所、警員辛○○及境管局就入境申請管理之正確
      性，致使各該管機關不知情之公務員於實質審查時，未察
      覺有異而准予楊菊英來臺團聚，其後楊菊英遂於九十四年
      二月二十一日入境臺灣地區。
二、案經臺灣臺北地方法院函送暨臺灣板橋地方法院檢察署檢察
    官自動檢舉簽分偵查起訴，暨雲林縣政府警察局斗六分局報
    告臺灣雲林地方法院檢察署檢察官移送併案辦理。
    理  由
壹、程序方面：
一、按被告以外之人於偵查中向檢察官所為之陳述，除顯有不可
    信之情況者外，得為證據，刑事訴訟法第一百五十九條之一
    第二項定有明文。查證人己○○、庚○○、戊○○於檢察官
    偵訊時所為之陳述，已依法具結其證言，亦與其於本院審理
    時之證述大致相符，核無顯不可信之情形，依前開規定，自
    得為證據。
二、本件認定事實所引用之其他卷證資料，並無證據證明係公務
    員違背法定程序所取得，且檢察官、被告及其辯護人於本院
    準備程序及審判期日時均表示無意見而不予爭執，且迄至言
    詞辯論終結前亦未再聲明異議，依刑事訴訟法第一百五十九
    條之五第一項之規定及第一百五十八條之四反面解釋，本件
    認定事實所引用之其他證據縱屬傳聞證據，亦均有證據能力
    。
貳、實體方面：
一、訊據被告丙○○固坦承前往高雄小港機場接甲○○至嘉義基
    督教醫院健康檢查，並向甲○○收取五千元、將己○○、庚○○之保證書送件至寶豐旅行社，請寶豐旅行社代辦該二人
    大陸配偶王瑞云、楊菊英之入境事宜，各收取六百元之手續
    費等情不諱，惟矢口否認有何意圖營利而違反不得使大陸地
    區人民非法進入臺灣地區之規定、行使偽造私文書、行使偽
    造公文書等犯行，對事實一部分先辯稱：不認識「林小鳳」
    ，僅受友人張巧芝請託，至高雄小港機場接甲○○至嘉義市
    ，車資三千元業於當日收取，未向甲○○收取辦理入境、居
    留費用，亦未委託他人代辦甲○○入境及居留手續，嗣又辯
    稱：僅收取五千元車馬費云云；就事實二、三部分辯稱：不
    知己○○與王瑞云、庚○○與楊菊英係假結婚，僅受己○○
    、庚○○二人之託代送保證書至旅行社，未參與偽造「雲林
    縣警察局斗六分局公正派出所」、「警員邱建勳」、「行
    派出所」、「警員辛○○」、「庚○○」等印章及庚○○之
    署名，保證書上開簽名、印文均係己○○、庚○○交付伊時
    ，即已簽名蓋印完成的云云。惟查：
（一）上揭事實一所載之情，業據證人即共同被告甲○○於本院
      審理時具結證稱：未經在臺配偶壬○○申請，而以五千元
      之報酬委請「林小鳳」、丙○○辦理入境及居留手續等語
      不諱，核與證人壬○○於檢察官偵查時具結證述情節一致
      ，並有大陸地區人民在臺灣地區居留申請書、大陸地區人
      民進入臺灣地區旅行證申請書、九十三年八月十七日、九
      十三年十月十四日委託書、九十三年八月十六日、九十三
      年十月十一日保證書、流動人口登記聯單、財團法人嘉義
      基督教醫院健康證明應檢驗查項目表、大陸地區居民身分
      證、戶籍謄本、財團法人海峽交流基金會九十三年十月五
      日出具之證明、大陸地區福建省順昌縣公證處出具之未受
      刑事處分公證書、結婚證明書、甲○○之大陸地區通行證
      、壬○○九十一年九月十一日、九十二年四月十一日、九
      十二年七月二十一日出具之保證書共三紙、壬○○九十一
      年九月十六日、九十二年四月十七日出具之委託書、九十
      一年九月十七日、九十二年四月二十二日大陸地區人民進
      入臺灣地區旅行證申請書（均影本）各一份、丙○○中華
      郵政股份有限公司新港郵局0000000號帳戶之交易
      明細二份、甲○○入出境查詢結果表、入出國日期證明書
      等件在卷足憑，是證人甲○○前揭證述，應屬有據。
（二）按一般車資之收取方式，以當場現金支付為原則，然依證
      人甲○○於本院審理時所證稱：係於入境並收到居留證後
      始到南勢角郵局匯款五千元至丙○○嘉義郵局帳戶等語，
      並經本院向郵政總局函查結果，丙○○設於中華郵政公司
      嘉義新港郵局帳號0000000號帳戶，於九十三年十
      二月二十三日確有自中和南勢角郵局（局號○三一一七四
      號）匯入之五千元紀錄，此有上開帳戶客戶歷史交易清單
      一份、本院電話記錄查詢表二紙（均附於本院卷）在卷可
      稽，舉凡匯款郵局、時間、金額均與證人甲○○所證相符
      ，倘如被告丙○○所辯：車資係三千元且當場交付云云，
      丙○○自無提供帳號予甲○○之必要，則甲○○何以得知
      丙○○帳戶資料？又丙○○與甲○○間若僅單純載送關係
      ，完成運送勞務後，已無後續其他委託代辦事務，依二人
      素不相識之關係，豈有不當場收取車資，平白信任一毫無
      關係甫入境之乘客，於二月後始以匯款方式支付價款之理
      ？又證人甲○○就其自身涉犯偽造文書等罪責始終坦承不
      諱，是否供出丙○○為共犯，無礙其自身刑責之認定，且
      僅入境時搭乘丙○○駕駛之車輛前往醫院健康檢查，彼等
      素無糾葛怨隙，實無任意誣指丙○○，陷己於受刑事偽證
      罪責不利益之可能，被告丙○○一再辯稱僅收取三千或五
      千元車資，未辦理任何甲○○入境、居留事宜云云，顯與
      事實不符，難以採信。證人甲○○前揭證詞，應認與事實
      相符，堪以採憑。反之，被告先辯稱：係當面收取車資三
      千元，未收取證人所稱之五千元，後又改稱：有收取車馬
      費五千元云云，就所收取費用金額、如何收取，所述互為
      歧異，尚難採信。至前揭五千元收費額度是否足以使被告
      丙○○願意承擔刑事風險，乃經其利害計算與甲○○合意
      結果，辯護意旨略以：自高雄行車至嘉義、自嘉義基督教
      醫院至嘉義火車站之油費、過路費、郵費、刻印、代辦費
      用、規費約需耗費一千六百六十元，僅收取五千元不符人
      事成本及刑事風險對價云云為辯，尚難為有利被告之認定
      。此外，證人甲○○於本院審理時即證稱：於入境前即曾
      交付自己及壬○○之印章予「林小鳳」轉交臺灣地區之人
      辦理入境申請手續，於入境後又與丙○○在嘉義刻了自己
      與壬○○之印章各一枚，交由丙○○辦理居留手續等語在
      卷，則辯護人所辯：甲○○於入境前即已需要壬○○之印
      章，竟於入境後始偽刻壬○○印章，悖於常理云云，容有
      誤解。是被告丙○○上開違反不得使大陸地區人民非法進
      入臺灣地區之規定、行使偽造私文書等犯行，均堪認定。
（三）上揭事實二、三部分，有關臺灣地區人民己○○、庚○○
      分別與大陸地區人民王瑞云、楊菊英假結婚一情，業據被
      告丙○○於九十五年七月二十八日檢察官偵訊時自承：己○○與王瑞云假結婚是「老三」辦的，庚○○、楊菊英假
      結婚是「阿龍」集團負責辦理，「老三」他們辦第一次入
      境後，其後續手續，他們就不管了，所以由我代辦等語無
      誤，復經證人己○○於本院審理時具結證稱：我是看報紙
      說結婚不用錢，還有錢可以拿，王瑞云自高雄小港機場入
      境後在我家住了一週就跑到丙○○家，我打電話給王瑞云
      ，她表示不想回來，丙○○會介紹工作給她等語、證人庚○○於本院審理時具結證稱：我與楊菊英是假結婚，在大
      陸時有一名女子有拿報酬給我，楊菊英第一次入境後就去
      臺東，後來就沒有與我聯絡等語明確。此外，復有王瑞云
      入出國日期證明書、福州市公證處結婚證明書、海基會證
      明、戶籍謄本、委託書各一件、大陸地區人民進入臺灣地
      區旅行證申請書、保證書各二件、楊菊英入出國日期證明
      書、海基會證明、福建省南平市第二公證處結婚公證書、
      臺南縣永康市戶政事務所戶籍謄本、委託書各一件、大陸
      地區人民進入臺灣地區旅行證申請書、保證書各二件在卷
      足憑。證人己○○於本院審理時固稱：不知自己是假結婚
      云云，然己○○與王瑞云假結婚之事實，業經臺灣雲林地
      方法院以九十四年度簡上字第一八七號刑事判決認定在案
      ，並於九十五年八月十五日判決確定，此有上開判決書及
      臺灣高等法院被告前案紀錄表一份在卷可稽。且衡諸常情
      ，結婚目的在共營夫妻生活，一般夫妻於婚後多會同住一
      處，證人己○○與王瑞云素未謀面，己○○尚因締結該婚
      姻關係而獲得他人報酬，於婚後又未與妻子同住，益徵該
      二人並無結婚真意。而被告既於偵查中自承：知道上開證
      人均係由綽號「老三」、「阿龍」所組犯罪集團辦理假結
      婚入境，其本身是負責送件賺些小錢等語，且多次主動表
      示可提供集團成員資料及查詢「老三」之真實姓名交檢察
      官偵辦，則其於本院審理中始翻稱：不知王瑞云、楊菊英
      係假結婚云云，顯屬事後飾卸之詞，尚難據此而為有利被
      告之認定。被告既知王瑞云、楊菊英二人係與臺灣地區人
      民假結婚而得以入境，則其就該二人再次申請入境臺灣地
      區乃屬非法一節，自難諉為不知，竟仍將上開不實之保證
      書送件委請旅行社代辦入境事宜，並收取手續費，其與上
      開犯罪集團共同意圖營利違反不得使大陸地區人民非法進
      入臺灣地區之規定具有犯意聯絡及行為分擔，至為灼然。
（四）如附表編號五保證書「對保或證明機關（構）簽註意見欄
      」上所蓋「雲林縣警察局斗六分局公正派出所」、「警員
      邱建勳」印文係偽造之事實，業經證人即雲林縣警察局斗
      六分局公正派出所警員邱建勳於九十三年十二月十五日職
      務報告載明：上開公正派出所圓戳、警員邱建勳職名章均
      係偽造等語無誤。又證人己○○於檢察官訊問及本院審理
      時具結證稱：我有打過好幾次電話問過管區，說王瑞云要
      入境，希望管區可以幫我簽章，但管區就是不幫我蓋章等
      語，亦與證人邱建勳於檢察官偵訊時所證稱：經我訪查發
      現己○○與王瑞云沒有一起居住，所以王瑞云第二次入境
      前，己○○要來對保，我就不幫他對保了，己○○有打電
      話去派出所找我一、兩次等語，互核相符。被告雖辯稱：
      其僅替證人己○○代領空白保證書，由其填載保證人以外
      各欄後交由己○○簽名、蓋章，並由己○○自行辦妥對保
      手續後，再由其將上開已蓋有「雲林縣警察局斗六分局公
      正派出所」、「警員邱建勳」等章之保證書送至旅行社云
      云，然王瑞云第一次入境時舉凡戶籍登記、領取空白保證
      書，及至雲林縣政府警察局斗南分局東和派出所辦理對保
      等事宜，均係證人己○○親自辦理，此經證人己○○於本
      院審理時具結證述在卷，是上開程序對證人己○○而言，
      並非難事，倘己○○得以自行完成對保手續，大可自行將
      完成對保之保證書送往旅行社代辦，自無另行支付六百元
      手續費，將較簡易之送件工作，委由被告代為處理之必要
      。是證人己○○於本院審理時所證稱：保證書是被告交給
      我簽名的，我簽名後就交由被告辦手續，被告答應說會讓
      王瑞云入境，他會去找議員幫忙讓管區的警察蓋章、保證
      書上除了保證人欄是我簽名蓋章外，其餘欄位都不是我寫
      的，我簽名時保證書上還沒有公正派出所的圓形章及警員
      邱建勳的職章等語，應值採信，被告前揭所辯，顯屬事後
      卸責之詞，委無足取。
（五）如附表編號七（二）所示保證書「對保或證明機關（構）
      簽註意見欄」上所蓋「行派出所」、「警員辛○○」印
      文係偽造一節，業經證人即臺南縣政府警察局永康分局行
      派出所警員辛○○於檢察官偵訊時具結證述在卷，並提出
      該派出所圓形戳印、警員辛○○職章印文各一枚及該派出
      所九十三年十一月二十九日勤務分配表一份附卷可查（見
      九十五年度偵緝字第二一四號第三十二至第三十五頁）。
      另證人庚○○於檢察官偵訊時及本院審理中具結證稱：九
      十三年十一月二十六日之保證書及九十三年十二月六日之
      委託書上的「庚○○」均非我所簽，楊菊英第一次入境後
      就到臺東去，之後即未與我聯絡，我也沒有幫她申請第二
      次入境，楊菊英第一次入境時的戶籍登記、旅行證都是我
      去辦的，第二次入境沒有人找我去辦相關手續等語一致。
      再觀諸上開如附表編號六、七（一）所示二私文書上「庚○○」之署名與印文，與楊菊英第一次入境時九十二年二
      月二十六日保證書上之庚○○署名與印文，及證人庚○○
      於九十五年十二月二十八日檢察官偵訊筆錄第三頁受訊問
      人欄、證人結文、本院審理時之證人結文上之署名迥不相
      同，且印文之字形、字體比例亦顯不相符，益徵如附表編
      號六所示委託書委託人欄及如附表編號七（一）所示保證
      書保證人欄之「庚○○」之署名與印文亦屬偽造。則證人
      庚○○前揭所證，應與事實相符，堪以採信，被告於本院
      準備程序所稱：親見庚○○簽名於上開如附表編號七（一
      ）所示保證書保證人欄云云、於本院審理時所辯稱：如附
      表編號六、七（一）所示二文件係證人庚○○簽具完畢，
      並完成對保後，連同代辦費用、規費共一千八百元交付予
      伊送件云云，即非實在。被告由證人己○○處取得之保證
      書上既僅有己○○之簽名蓋章，未經對保，又未受庚○○
      委託竟將偽造之保證書、委託書送請旅行社代辦王瑞云、
      楊菊英之入境手續，足見其與犯罪集團成員就上開偽造如
      附表編號五至七己○○、庚○○前揭保證書之「對保或證
      明機關（構）簽註意見欄」、及庚○○之保證書、委託書
      之行為，應有犯意聯絡及行為分攤至明。
（六）綜上所述，本件事證明確，被告犯行，洵堪認定。
二、查被告丙○○行為後，刑法業經修正並自九十五年七月一日
    施行。按行為後法律有變更者，適用行為時之法律，但行為
    後之法律有利於行為人者，適用最有利於行為人之法律，現
    行刑法第二條第一項訂有明文。以本次刑法修正之比較新舊
    法，應就罪刑有關之共犯、未遂犯、想像競合犯、牽連犯、
    連續犯、結合犯，以及累犯加重、自首減輕暨其他法定加減
    原因（如身分加減）與加減例等一切情形，綜其全部罪刑之
    結果而為比較，最高法院九十五年五月二十三日九十五年第
    八次刑事庭會議決議可資參照。茲比較說明如下：
（一）刑法分則編各罪所定罰金之貨幣單位原為銀元，且依修正
      前刑法第三十三條第五款規定，罰金刑為一銀元以上，而
      有關罰金倍數之調整及銀元與新臺幣之折算標準，則定有
      「罰金罰鍰提高標準條例」及「現行法規所定貨幣單位折
      算新臺幣條例」，除罰金以一銀元折算三元新臺幣外，並
      將七十二年六月二十六日以前修正之刑法部分條文罰金數
      額提高十倍，其後修正者則不再提高倍數；嗣修正後刑法
      第三十三條第五款則將罰金刑提高為新臺幣一千元以上，
      並以百元計算之，且因刑法第三十三條第五款所定罰金貨
      幣單位既已改為新臺幣，刑法分則編各罪所定罰金之貨幣
      單位亦應配合修正為新臺幣，且考量刑法修正施行後，不
      再適用「現行法規所定貨幣單位折算新臺幣條例」，為使
      刑法分則編各罪所定罰金之最高數額與刑法修正前趨於一
      致，爰增訂刑法施行法第一條之一規定，將刑法分則編各
      罪所定罰金之貨幣單位均改為新臺幣，並將七十二年六月
      二十六日以前修正之刑法部分條文罰金數額提高為三十倍
      ，其後修正者則提高為三倍。是以刑法分則編各罪所定罰
      金刑之最高數額，於上開規定修正後仍屬一致，並無不同
      ；但其罰金刑之最低數額，則比修正前提高，從而自以修
      正前之規定較為有利。
（二）刑法第五十六條連續犯之規定，新法修正已修正刪除，是
      於新法修正施行後，被告之數犯罪行為，即須分論併罰。
      此刪除雖非犯罪構成要件之變更，但顯已影響行為人刑罰
      之法律效果，自屬法律有變更，依修正後刑法第二條第一
      項規定，比較新、舊法結果，仍應適用較有利於被告之行
      為時法律即舊法論以連續犯。
（三）刑法第五十五條後段有關「犯一罪而其方法或結果之行為
      犯他罪名」之牽連犯之規定，經修正刪除。亦即修正後之
      刑法，已無牽連犯得論以裁判上一罪之情形。所犯之數罪
      ，應按其具體情形論罪。此雖非犯罪構成要件之變更，惟
      顯已影響行為人刑罰之法律效果，自屬法律變更，而應比
      較修正前、後之規定。被告前開行使偽造公文書、行使偽
      造私文書與意圖營利違反不得使大陸地區人民非法進入臺
      灣地區之規定行為，倘依修正後之規定，被告前開數行為
      ，各獨立成罪，應分論併罰，自以修正前之牽連犯規定，
      較有利於被告。
（四）修正前刑法第二十八條規定：「二人以上共同實施犯罪之
      行為者，皆為正犯。」修正後則規定：「二人以上共同實
      行犯罪之行為者，皆為正犯。」修正後刑法將原來共同正
      犯之共同「實施」犯罪，改為「實行」犯罪，排除完全未
      參與犯罪相關行為之「實行」的「陰謀共同正犯」及「預
      備共同正犯」，此屬行為可罰性要件之變更，亦屬法律變
      更，惟本件被告係與他人共同「實行」犯罪，是修正後之
      規定並非有利於被告。
（五）經綜合前述各項罪刑法律變更，整體為「從舊從輕」之比
      較結果，應一體適用被告行為時即舊刑法之規定，較有利
      於被告，合先敘明。至刑法四十七條有關累犯之規定，修
      正前規定「受有期徒刑之執行完畢，或受無期徒或有期徒
      刑一部之執行而赦免後，五年以內再犯有期徒刑以上之罪
      者，為累犯，加重本刑至二分之一。」而修正後則規定「
      受執刑之執行完畢，或一部之執行而赦免後，五年以內故
      意再犯有期徒刑以上之罪者，為累犯，加重本刑至二分之
      一」，被告行為無論依新、舊法均構成累犯，無庸為新舊
      法之比較，但因本案依上開綜合比較而應適用行為時法，
      故此部分亦應整體適用行為時法（參照最高法院九十七年
      度第二次刑事庭會議決定）。
三、核被告丙○○所為，係違反臺灣地區與大陸地區人民關係條
    例（下稱同條例）第十五條第一款之規定，而犯同條例第七
    十九條第二項（甲○○〔起訴書認係犯同條例第七十九條第
    一項之罪，起訴法條尚有未洽，然因本院所認定之事實，核
    與公訴人起訴之犯罪事實，基本社會事實同一，且經本院當
    庭告知，起訴法條應予變更。〕、楊菊英部分）、第四項（
    因王瑞云並未因此入境臺灣地區而未遂）之罪、刑法第二百
    十六條、第二百十一條之行使偽造公文書罪、第二百十條行
    使偽造私文書罪。被告偽造印章、印文、署押之行為，係偽
    造公文書、偽造私文書之階段行為；又偽造公文書、偽造私
    文書之低度行為，復為行使之高度行為所吸收，均不另論罪
    。被告丙○○、甲○○、「林小鳳」及上開不明成年人，就
    事實一所載行使偽造私文書罪間、被告與「林小鳳」、上開
    不明成年人就事實一所載同條例第七十九條第一項之罪、被
    告與犯罪集團成員間就事實二、三所載行使偽造公文書、行
    使偽造私文書、同條例第七十九條第一項之罪間，各有犯意
    聯絡及行為分擔，均應依修正前刑法第二十八條規定，論以
    共同正犯。被告多次行使偽造私文書、偽造公文書及多次意
    圖營利違反不得使大陸地區人民非法進入臺灣地區之規定行
    為，時間各自緊接，所犯構成要件各自相同，顯係基於概括
    犯意反覆為之，均為連續犯，應依修正前刑法第五十六條之
    規定，各論以一罪，並加重其刑。被告丙○○就所犯上開連
    續行使偽造私文書、連續行使偽造公文書及連續犯同條例第
    七十九條第一項之罪間，各有方法與結果之牽連犯關係，應
    依修正前第五十五條後段關於牽連犯之規定，從一重以連續
    犯同條例第七十九條第一項之罪處斷。被告丙○○前有事實
    欄所載刑事科刑及執行紀錄，有臺灣高等法院被告前案紀錄
    表一件在卷可按，其於有期徒刑執行完畢後，五年以內再犯
    本件有期徒刑以上之罪，為累犯，應依修正前刑法第四十七
    條之規定，遞加重其刑。爰審酌被告貪圖一己之私利而為使
    大陸人士得以入境臺灣地區之犯罪動機、所行使偽造公文書
    、行使偽造私文書之手段、對庚○○、臺南縣警察局永康分
    局行派出所、雲林縣警察局斗六分局公正派出所、警員辛○○、邱建勳、公務機關行使職務正確性之危害及否認犯罪
    之犯後態度等一切情狀，量處如主文所示之刑，以示懲儆。
    又被告前揭犯罪時間均在民國九十六年四月二十四日以前，
    合於減刑條件，均應依中華民國九十六年罪犯減刑條例第二
    條第一項第三款，減其刑期二分之一。
四、本件被告偽造如附表編號八所示之印章雖均未扣案，惟無證
    據證明業已滅失，應依刑法第二百十九條宣告沒收。另如附
    表編號一至七應沒收之物欄所示偽造之署名、指印、印文，
    固均業已提出交付行使而非屬被告所有之物，不得整紙文書
    宣告沒收，惟其上偽造之各署名、指印及印文，雖未扣案，
    但既無證據證明業已滅失，仍應依刑法第二百十九條之規定
    宣告沒收。
五、起訴書雖認被告委託不知情之東達旅行社員工乙○○，於九
    十三年八月十七日持委託書、保證書前往境管局高雄服務處
    申辦甲○○來臺團聚及委由不知情之大馨旅行社員工丁○○
    ，於九十三年十月十四日前往境管局申辦甲○○依親居留，
    亦涉犯刑法第二百十四條之罪云云，惟按刑法第二百十四條
    所謂使公務員登載不實事項於公文書罪，須一經他人之聲明
    或申報，公務員即有登載之義務，並依其所為之聲明或申報
    予以登載，而屬不實之事項者，始足構成，樀其所為聲明或
    申報，公務員尚須為實質之審查，以判斷其真實與否，始得
    為一定之記載者，即非本罪所稱之使公務員登載不實，最高
    法院七十三年台上字第一七一○號判例著有明文。本件被告
    委託不知情之旅行社員員持上開保證書、委託書向境管局申
    辦甲○○來臺團聚及依親居留，境管局對大陸地區人民進入
    臺灣地區之申請事項據以審核，依法本有實質審查以為准駁
    權限，如為實質審查結果，發覺有虛偽不實情形，依法即應
    予駁回其申請，是顯非被告一經提出入境或居留申請，境管
    局即有登載並予許可之義務，則揆之前開說明，自不生所謂
    有使境管局之公務員登載於職務上所掌之公文書，足以生損
    害於我國入出境管制作業正確性之情形可言，亦不得以境管
    局因未能審核查覺而誤行准許入境、居留，即謂係使公務員
    登載不實。惟公訴人既認此部分事實與前揭起訴有罪部分，
    有連續犯裁判上一罪關係，爰不另為無罪之諭知，併此敘明
    。
六、臺灣雲林地方法院檢察署檢察官九十六年度偵字第四九二三
    號移送併辦意旨略以：被告丙○○與真實姓名不詳，綽號「
    老三」、「阿龍」所屬犯罪集團基於偽造文書之犯意聯絡，
    先由犯罪集團成員於九十一年間在報上登載「到大陸去玩還
    有錢拿」及「大陸新娘」之廣告，嗣己○○、庚○○依報紙
    廣告刊登之電話號碼與犯罪集團成員聯絡，丙○○及犯罪集
    團成員明知大陸地區人民王瑞云、楊菊英欲以假結婚之方式
    來臺工作，並無結婚之真意，基於使大陸地區人民非法進入
    臺灣地區之概括犯意聯絡，復與己○○、庚○○、王瑞云、
    楊菊英、犯罪集團成員基於行使行公務員登載不實文書之概
    括犯意聯絡，由犯罪集團成員分別於：（一）九十一年十一
    月九日帶同己○○前往大陸地區，同年十一月二十二日在福
    建省福州市，由己○○與王瑞云在該市公證處辦理虛偽結婚
    登記，嗣己○○於同年十一月二十八日返臺後，於同年十二
    月二十五日，持福建省福州市公證處核發之結婚證明書向海
    基會辦理認證證明，再於翌日持上開結婚證明書及認證證明
    前往雲林縣斗六市戶政事務所辦理結婚之戶籍登記，使前開
    戶政事務所不知情之公務員，將上開不實事項，登載在其職
    務所掌公文書上，足生損害於戶政機關對於結婚戶政資料管
    理之正確性。同年十二月三十日，己○○委託不知情之林佩
    英持前開使公務員登載不戶籍謄本等資料，以配偶來臺探親
    之名義，向境管局申請王瑞云來臺之許可，而行使上開登載
    不實文書，經境管局實質審查後，核准發給王瑞云中華民國
    臺灣地區旅行證，王瑞云即於九十二年二月十一日進入臺灣
    地區。（二）九十一年十二月二十五日帶同庚○○前往大陸
    地區，於九十二年一月二十日與楊菊英在福建省南平市公證
    處辦理虛偽結婚登記，迨己○○於九十二年一月二十一日返
    臺後，庚○○即於同年二月二十五日持上開公證處核發之證
    明書向海基會辦理認證，再於九十二年二月二十六日，持上
    開結婚證明書及認證證明前往臺南縣永康市戶政事務所辦結
    婚之戶籍登記，使不知情之公務員將上開不實事項，登載於
    所職掌之公文書即戶籍登記簿上，足生損害於戶政機關對於
    結婚戶政資料管理之正確性。嗣於九十二年二月二十七日，
    庚○○持前開不實戶籍謄本等資料，向境管局申請楊菊英來
    臺之許可而行使之，經境管局實質審查後，核發楊菊英中華
    民國臺灣地區旅行證，楊菊英即於九十二年四月十六日進入
    臺灣地區，因認被告此部分犯行亦涉嫌違反同條例第七十九
    條第二項之罪、刑法第二百十六條、第二百十四條行使使公
    務員登載不實文書罪嫌而與前開論罪科刑部分具有連續犯、
    牽連犯之裁判上一罪關係云云。訊據被告丙○○堅決否認有
    何犯同條例第七十九條第二項之罪、刑法第二百十六條、第
    二百十四條行使使公務員登載不實文書犯行，辯稱：其於九
    十二年七月二十二日前未有任何出境紀錄，未參與帶同己○○、庚○○前往大陸地區辦理假結婚，及代辦王瑞云、楊菊
    英第一次入境事宜等語。經查，證人己○○、庚○○分別於
    九十一年十一月九日、九十一年十二月二十五日前往大陸地
    區，與大陸地區人民王瑞云、楊菊英辦理結婚，並分別於九
    十一年十一月二十八日、九十二年一月二十一日返回臺灣地
    區，而被告於九十二年七月二十二日前則未有任何出境紀錄
    ，有被告、己○○、庚○○入出境紀錄各一份、福建省南平
    市第二公證處結婚公證書、福州市公證處結婚證明書等件在
    卷可稽（見九十五年度偵緝字第二一四號第一二六至一二八
    頁），足見上開二證人前往大陸地區結婚，並非被告所帶同
    前往。又大陸地區人民王瑞云、楊菊英二人於結婚後第一次
    入境臺灣地區之手續，均係由證人己○○、庚○○自行辦理
    之情，業據二證人於本院審理中證述無誤，且參之王瑞云、
    楊菊英第一次入境之保證書上各欄位書寫之筆跡，均與第二
    次入境保證書上由被告所填欄位字跡不同，益證王瑞云、楊
    菊英第一次入境之保證書非被告代填，是被告前揭辯詞，尚
    非無據；此外，復無其他積極證據足證被告就王瑞云、楊菊
    英第一次入境，有何併辦意旨所指與犯罪集團共同違反同條
    例第七十九條第二項之罪、刑法第二百十六條、第二百十四
    條行使使公務員登載不實文書之事實，是依現存卷證資料，
    顯不能證明此部分移送併辦之犯罪事實，而無從認與前開論
    罪部分有何裁判上一罪關係，而須併予審理，此部分應退還
    由檢察官另行依法處理，附此敘明。
據上論斷，應依刑事訴訟法第二百九十九條第一項前段、第三百
條，臺灣地區與大陸地區人民關係條例第十五條第一款、第七十
九條第二項、第四項，刑法第十一條前段、第二條第一項前段、
第二十八條（修正前）、第二百十六條、第二百十條、第二百十
一條、第五十五條（修正前）、第五十六條（修正前）、第四十
七條（修正前）、第二百十九條，罰金罰鍰提高標準條例第一條
前段，中華民國九十六年罪犯減刑條例第二條第一項第三款、第
七條，判決如主文。
本案經檢察官謝岳龍到庭執行職務。
中    華    民    國    97    年    8     月    13    日
                刑事第十五庭  審判長法  官  陳  鴻  清
                                    法  官  朱  嘉  川
                                    法  官  劉  安  榕
上列正本證明與原本無異
如不服本判決，應於送達後10日內敘明理由向本院提出上訴狀
                                    書記官  陳  盈  真
中    華    民    國    97    年    8     月    19    日
附錄本案論罪科刑法條全文：
臺灣地區與大陸地區人民關係條例第15條第1款
下列行為不得為之：
一  使大陸地區人民非法進入臺灣地區。
臺灣地區與大陸地區人民關係條例第79條
違反第15條第1 款規定者，處1 年以上7 年以下有期徒刑，得併
科新臺幣一百萬元以下罰金。
意圖營利而犯前項之罪者，處3 年以上10年以下有期徒刑，得併
科新臺幣五百萬元以下罰金。
前二項之首謀者，處5 年以上有期徒刑，得併科新臺幣一千萬元
以下罰金。
前三項之未遂犯罰之。
中華民國船舶、航空器或其他運輸工具所有人、營運人或船長、
機長、其他運輸工具駕駛人違反第15條第1 款規定者，主管機關
得處該中華民國船舶、航空器或其他運輸工具一定期間之停航，
或廢止其有關證照，並得停止或廢止該船長、機長或駕駛人之職
業證照或資格。
中華民國船舶、航空器或其他運輸工具所有人，有第1 項至第4
項之行為或因其故意、重大過失致使第三人以其船舶、航空器或
其他運輸工具從事第1 項至第4 項之行為，且該行為係以運送大
陸地區人民非法進入臺灣地區為主要目的者，主管機關得沒入該
船舶、航空器或其他運輸工具。所有人明知該船舶、航空器或其
他運輸工具得沒入，為規避沒入之裁處而取得所有權者，亦同。
前項情形，如該船舶、航空器或其他運輸工具無相關主管機關得
予沒入時，得由查獲機關沒入之。
中華民國刑法第216條
行使第 210 條至第 215 條之文書者，依偽造、變造文書或登載
不實事項或使登載不實事項之規定處斷。
中華民國刑法第211條
偽造、變造公文書，足以生損害於公眾或他人者，處1 年以上7
年以下有期徒刑。
中華民國刑法第210條
偽造、變造私文書，足以生損害於公眾或他人者，處5 年以下有
期徒刑。
附表
  ┌──┬────────────┬────────────┬────────────┐
  │編號│文件名稱                │   應沒收之物           │    備            註    │
  ├──┼────────────┼────────────┼────────────┤
  │ 一 │93年8 月17日委託書委託人│偽造之「壬○○」署名、印│影本見臺灣板橋地方法院檢│
  │    │欄                      │文各1枚                 │察署九十五年度他字第三○│
  │    │                        │                        │三八號偵查卷第五十六頁  │
  ├──┼────────────┼────────────┼────────────┤
  │ 二 │93年8 月16日大陸地區人民│偽造之「壬○○」署名、印│影本見同上偵查卷第五十五│
  │    │進入臺灣地區保證書之保證│文各1 枚                │頁                      │
  │    │人欄                    │                        │                        │
  ├──┼────────────┼────────────┼────────────┤
  │ 三 │流動人口登記聯單申請義務│偽造之「壬○○」署名、指│影本見同上偵查卷第五十一│
  │    │人欄                    │印各1枚                 │頁                      │
  ├──┼────────────┼────────────┼────────────┤
  │ 四 │93年10月11日大陸地區人民│偽造之「壬○○」署名、印│影本見同上偵查卷第四十八│
  │    │進入臺灣地區保證書之保證│文各1 枚                │頁                      │
  │    │人欄                    │                        │                        │
  ├──┼────────────┼────────────┼────────────┤
  │ 五 │93年10月8 日大陸地區人民│偽造之「雲林縣警察局斗六│影本見雲林縣警察局斗六分│
  │    │進入臺灣地區保證書之對保│分局公正派出所」、「警員│局刑事案件偵查卷第十頁  │
  │    │或證明機關（構）簽註意見│邱建勳」印文各1 枚      │                        │
  │    │欄                      │                        │                        │
  ├──┼────────────┼────────────┼────────────┤
  │ 六 │93年12月6 日委託書委託人│偽造之「庚○○」署名、印│影本見臺灣雲林地方法院檢│
  │    │欄                      │文各1 枚                │察署九十五年度偵緝字第二│
  │    │                        │                        │一四號卷第一百十二頁    │
  │    │                        │                        │                        │
  ├──┼────────────┼────────────┼────────────┤
  │ 七 │（一）93年11月26日大陸地│偽造之「庚○○」署名、印│影本見同上偵查卷第一百十│
  │    │      區人民進入臺灣地區│文各1 枚                │一頁                    │
  │    │      保證書之保證人欄  │                        │                        │
  │    │（二）93年11月26日大陸地│偽造之「行派出所」、「│                        │
  │    │      區人民進入臺灣地區│警員辛○○」印文各1枚   │                        │
  │    │      保證書之對保或證明│                        │                        │
  │    │      機關（構）簽註意見│                        │                        │
  │    │      欄                │                        │                        │
  ├──┼────────────┼────────────┼────────────┤
  │ 八 │                        │1、壬○○印章2枚（偽造編│                        │
  │    │                        │   號一、二、四印文所用 │                        │
  │    │                        │   ）                   │                        │
  │    │                        │2、雲林縣警察局斗六分局 │                        │
  │    │                        │   公正派出所、警員邱建 │                        │
  │    │                        │   勳印章各1枚（偽造編號│                        │
  │    │                        │   五印文所用）         │                        │
  │    │                        │3、庚○○印章1枚（偽造編│                        │
  │    │                        │   號六、七（一）印文所 │                        │
  │    │                        │   用）                 │                        │
  │    │                        │4、「行派出所」、「警 │                        │
  │    │                        │   員辛○○」印章各1枚（│                        │
  │    │                        │   偽造編號七（二）印文 │                        │
  │    │                        │   所用）               │                        │
  │    │                        │                        │                        │
  └──┴────────────┴────────────┴────────────┘


司法院資訊處製作；財團法人民間司法改革基金會備份。
